【裁判字號】    90,台上,5229
【裁判日期】    900823
【裁判案由】    殺人
【裁判全文】
最高法院刑事判決                                九十年度台上字第五二二九號
    上  訴  人  甲○○
右上訴人因殺人案件，不服台灣高等法院中華民國九十年六月八日第二審判決（九十
年度上訴字第二三三號，起訴案號：台灣板橋地方法院檢察署八十九年度偵字第一一
○六一號），提起上訴，本院判決如左：
    主  文
上訴駁回。
    理  由
按刑事訴訟法第三百七十七條規定：上訴於第三審法院，非以判決違背法令為理由，
不得為之。是提起第三審上訴，應以原判決違背法令為理由，係屬法定要件。且必須
依據卷內資料為具體之指摘，並足據以辨認原判決已具備違背法令之形式，始屬相當
。本件原判決依憑上訴人甲○○之自白，並有上訴人持以行兇之鐵鎚及西瓜刀各一把
扣案可資佐證。而上訴人手持該鐵鎚用力向被害人盧豐榮頭部敲擊四、五下，再持西
瓜刀自其頭部揮砍數刀，頸部兩側各切割一刀，致被害人頭面部等處受割傷等傷害，
因而失血休克，頸動脈、氣管切斷，顱骨凹陷而死亡，有台灣板橋地方法院檢察署驗
斷書及相驗屍體證明書、命案現場照片三十七幀附卷足憑。以被害人所受之傷均集中
於頭、頸部位，以及上訴人以鐵鎚敲擊被害人後，復持西瓜刀砍殺被害人，事後並任
被害人大量出血倒臥血泊中，將兇器放在廚房流理台上，洗手後從後門自行離去，終
致失血過多休克不治死亡，上訴人確有殺人之故意等證據資料，認定上訴人有如原判
決事實欄所載殺人犯行，因而維持第一審論處上訴人有期徒刑十年之判決，駁回上訴
人在第二審之上訴，已於理由內詳細述其所憑之證據及認定之理由，並說明上訴人
及其辯護人所辯：因被害人曾揚言不如期還款，將對伊家人不利，且當日清晨伊起來
如廁，曾叫醒被害人，被害人再對伊恐嚇，伊係遭不法拘禁、恐嚇及強盜在先，雖伊
行為有過當，但確實係基於防衛自己及家人權利所為之正當防衛行為，或係緊急避難
，抑或基於義憤而殺人云云，俱不足採信。已依據卷內資料詳予指駁，從形式上觀察
，原判決並無違背法令情形存在。次查犯罪事實之認定及證據之取捨，乃事實審法院
之職權，且法院憑以認定犯罪事實之證據，並不以直接證據為限，即綜合各種證據，
本於推理作用，為其認定犯罪事實之基礎，如不違背經驗法則與論理法則，即不得指
為違法，而據為上訴第三審之理由。原判決綜合各種證據，認定上訴人所為不合於正
當防衛，亦無緊急避難之可言，更非激於義憤而殺人，究竟違背如何之經驗法則或論
理法則，上訴意旨，並未具體指明，徒憑己見，就原判決已說明之事項或屬原審採證
認事職權之適法行使，任意指摘有採證違背證據法則、理由矛盾、適用法則不當，且
仍為單純事實之爭執，要難謂為適法之第三審上訴理由。又上訴意旨就原審尚有何與
待證事實有重要關係之證據，未踐行調查，並未依據卷內訴訟資料為具體之指摘，猶
漫指原判決有職權調查未盡之違法，自非適法之第三審上訴理由。復按量刑之輕重，
乃實體法上賦予法院得為自由裁量之事項。原判決已載明上訴人雖係一時氣憤而殺死
被害人，惟其犯罪之情狀，非可憫恕，至其自首犯罪，僅係犯罪後之態度良好，與犯
罪時之情狀無關，不得再依刑法第五十九條酌減其刑。又審酌上訴人係因被害人於事
發前催債太急，始憤而心生殺人之意，以鐵鎚及西瓜刀殺死被害人，旋即自首犯罪，
頗具悔意，犯罪後態度尚稱良好，以及其品性、生活狀況、智識程度、犯罪所生之損
害、犯罪後態度等一切情狀，因而維持第一審法院從輕量處有期徒刑十年之理由，已
述甚詳。原審就刑罰裁量職權之行使，既未逾越法律所規定之範圍，亦無濫用權限
之情形，殊不能任意指摘違法，而執為第三審上訴之理由。揆之首揭說明，其上訴違
背法律上之程式，應予駁回。
據上論結，應依刑事訴訟法第三百九十五條前段，判決如主文。
中      華      民      國     九十     年      八      月    二十三    日
                              最高法院刑事第三庭
                                  審判長法官  陳  錫  奎
                                        法官  洪  清  江
                                        法官  李  伯  道
                                        法官  呂  丹  玉
                                        法官  花  滿  堂
      右正本證明與原本無異
                                              書  記  官
中      華      民      國     九十     年      八      月    二十九    日


司法院資訊處製作；財團法人民間司法改革基金會備份。
